【裁判字號】    89,上訴,1564
【裁判日期】    890630
【裁判案由】    殺人未遂等
【裁判全文】
臺灣高等法院臺中分院刑事判決                  八十九年度上訴字第一五六四號
    上  訴  人  臺灣臺中地方法院檢察署檢察官
    上  訴  人
    即  被  告  甲○○
    選任辯護人  廖志堯
右上訴人等因被告殺人未遂等案件，不服臺灣臺中地方法院八十九年度訴字第九○八
號中華民國八十九年六月三十日第一審判決（起訴案號：臺灣臺中地方法院檢察署八
十九年度偵字第四四○號、第二五一三號、八十九年度偵緝字第三八號），提起上訴
，本院判決如左：
      主  文
原判決撤銷。
甲○○殺人未遂，處有期徒刑捌年。扣案之手槍壹支（槍枝管制編號：000000
0000）及子彈拾壹顆，均沒收。
      事  實
一、甲○○曾於民國（下同）七十七年十二月十五日，因殺人罪經法院判處有期徒刑
    二十年，褫奪公權十年確定，嗣經減刑為有期徒刑十三年四月，褫奪公權六年八
    月，經入監服刑後，於八十三年二月八日假釋出監（按該假釋嗣經撤銷，現在臺
    灣臺中監獄執行殘餘刑期中）。其於假釋期間，猶不知悔改，復於八十三年五月
    間某日，在彰化縣彰化市快官里快官橋附近，收受年籍不詳之成年男子「張阿通
    」之人所交付之韓國製制式九○手槍一支（槍枝管制編號：000000000
    0）及制式子彈五十顆後，未經許可而予持有。其於持有該制式手槍及子彈期間
    ，曾在南投縣草屯鎮附近烏溪橋底，以該手槍試射其中八顆子彈。嗣於八十七年
    十月五日中秋節夜晚約二十三時許，甲○○隨身攜帶該手槍及十四顆之子彈，偕
    其妻李瓊揚至南投縣草屯鎮○○路南岸巷五十六號友人林進旺住處前廣場烤肉、
    喝酒，適有友人丙○○及其同居人韓素香在場，丙○○因自當日十七時三十分許
    即開始喝酒，已有醉意，致與甲○○飲酒聊天之際，講話音量很大，且出言羞辱
    甲○○並撫甲○○頭部，致甲○○因而大怒，隨手取出該已裝填子彈之手槍，對
    空鳴槍射擊子彈七發，以圖發洩心中怒氣，因甲○○怒氣難消，甲○○竟基於殺
    人之犯意，明知持制式手槍對人之腹部射擊，足以致人於死，竟仍持上開制式槍
    射擊丙○○之腹部，致子彈射進丙○○之腹腔，使丙○○因而受有多處小腸及大
    腸破裂之傷害，並造成丙○○腹腔出血及腰薦神經叢受傷。甲○○開槍後隨即離
    開現場，丙○○當時因已酒醉，中槍時尚不知遭到槍擊，其在場之同居女友韓素
    香當時亦未查覺，因丙○○向韓素香表示腹部不舒服，乃由韓素香送丙○○前往
    佑民醫院就醫，經醫師以Ｘ光檢查丙○○後，始查悉丙○○係遭槍傷，隨即轉送
    丙○○前往臺中縣大里市仁愛醫院急救，丙○○始倖免於難。甲○○事後因恐丙
    ○○找人前來報復，乃隨身攜帶前開手槍及剩餘之子彈三十四顆。延至八十八年
    十二月九日凌晨二時許，甲○○在南投縣草屯鎮○○路三五七之七號「春夏秋冬
    ＫＴＶ」二○二號包廂內為警逮獲，並扣得前開手槍一支及制式子彈三十三顆，
    且於八十八年十二月九日經臺灣南投地方法院檢察署檢察官以八十八年度執助第
    三五一號送台灣南投看所守執行辦理受刑人新收時，復在其身上搜獲制式子彈一
    顆（該扣得之三十四顆子彈，於送鑑驗時經試射二十三顆，剩餘十一顆）。
二、案經南投縣警察局草屯分局報請臺灣南投地方法院檢察署呈請臺灣高等法院臺中
    分院檢察署核轉臺灣臺中地方法院檢察署檢察官偵查起訴。
    理  由
一、訊據被告固坦承右揭持有制式手槍、子彈及試射子彈以及持槍對空鳴槍後於槍枝
    再度擊發時擊中丙○○致丙○○受傷之事實不諱，惟矢口否認涉有何殺人未遂之
    犯行，辯稱：伊並未有殺人之故意，當天打到丙○○時，伊並不曉得，當時是被
    他的朋友拉到，槍才又誤觸擊發，伊並未有故意打丙○○等語。惟查：
１、被告確有右揭持有制式手槍、子彈及試射子彈之事實，業據被告甲○○於警訊、
    偵查、原審審理中及本院調查、審理時坦承不諱。且扣案之手槍一支、子彈三十
    四顆，經送請內政部警政署刑事警察局鑑驗結果：(一)送鑑韓國製制式九○手槍壹
    枝（槍枝管制編號：0000000000），認係韓國ＤＡＥＷＯＯ廠製ＤＰ
    ５１ＭＫII型制式口徑九ＭＭ半自動手槍，槍管內具陸條右旋之來復線，送鑑時
    槍號為〞ＢＡ７８８７８４〞，認係遭變造，經電解腐蝕法重現結果，研判為〞
    ＢＡ７○３７８４〞，機械性能良好，可擊發子彈，認具有殺傷力。(二)送鑑制式
    子彈三十四顆（試射二十三顆），認均係制式口徑九ＭＭ半自動手槍彈（彈底標
    記均為〞ＡＣＰ９６９ＭＭ〞，認具殺傷力，此有該局八十八年十二月二十七日
    刑鑑字第一三七三八九號鑑驗通知書及八十九年一月四日刑鑑字第一四一三○三
    號函各一紙在卷足憑。從而本件被告未經許可持有制式手槍及子彈之犯行堪以認
    定，應予論罪科刑。
２、右揭被告甲○○持槍射擊丙○○之部分，經查：、丙○○係遭被告持槍射傷之
    情，業經被告供承不諱；又自丙○○身上取出之彈頭與扣案之手槍，經送內政部
    警政署刑事警察局鑑定結果為：送鑑「甲○○持有槍彈案」之韓國製制式口徑九
    ＭＭ半自動手槍壹枝試射彈頭、殼經與檔存涉槍資料比對結果，發現與送驗「丙
    ○○遭槍擊案」彈頭壹顆之來復線紋痕相吻合，認係該槍所擊發，有該局八十九
    年一月十日（八九）刑鑑字第二一二五號函一紙附卷可稽。從而丙○○所受右開
    傷害，係因被告以扣案之手槍槍擊造成，應臻明確；又丙○○所受槍傷，因傷及
    其腰薦神經叢，因而造成左側下肢永久癱瘓，此有財團法人仁愛綜合醫院八十九
    年五月十七日仁總字第八九○五三二○號函所附之診療說明書及病歷影本在卷可
    按。、丙○○於八十七年十月十二日警訊時亦指稱：「．．．誰知他（指被告
    ）便拿起槍向我開槍射擊多發，我即轉身閃避但已閃避不及，左後腰即遭射中一
    槍，事後我立即倒地不醒人事」等語（詳見臺灣南投地方法院檢察署八十七年度
    偵字第四九二○號卷第四頁背面），按持制式手槍射擊人身體腹部足以致人於死
    ，此為眾所週知之情事，被告明知及此仍持槍對丙○○之腹部射擊，其有殺人之
    意已堪認定。、雖被害人丙○○嗣於檢察官偵訊時陳稱：「當天晚上我們在一
    起喝酒，且我很大聲，有責備他（指被告）的意思，故他很生氣才對空鳴槍，我
    因當時酒醉，也不知子彈為何會打到我」（見臺灣臺中地方法院檢察署八十九年
    偵緝字第三八號偵查卷第十一頁背面）；另於原審審理時陳稱：「（問：有無看
    到被告對空鳴槍﹖）答：我有聽到七、八槍聲」、「（問：甲○○是否故開槍打
    你﹖）答：應該是無心的，他當時可能因為與我爭吵才開槍洩憤，才誤傷到我，
    他若要打我，應該不會對空鳴槍七發子彈」（見原審審理卷八十九年四月二十七
    日訊問筆錄），而於本院八十九年九月二十日調查時再度到庭證稱：「我有聽到
    槍聲，他不是對我射擊，子彈是先打到電扇反彈打到我肚子，我當時整個人麻掉
    」等語（詳見本院審理卷第四十七頁），而證人韓素香於八十七年十月十七日偵
    查中證述：「當時要我去載他（指丙○○），我就在烤肉左邊約五十公尺處見他
    坐在地上，滿身酒味，一上機車即趴在我身上，並說肚子很脹，我認為他酒醉，
    糖尿病復發，即送去佑民醫院就診，並在佑民醫院病床躺了二個小時，他還是叫
    肚子痛，於是我去買綠油精要他塗抹，打開衣服才發現肚子那裡一個小洞，即請
    醫師檢查，經照射Ｘ光才發現是槍傷，立即轉送大里市仁愛院就診」等語，八十
    七年十一月十三日偵查中證稱：「．．．，當天十二點送他（指丙○○）去醫院
    ，我將近十二點時接到丙○○的電話，他要我載他回家，我騎摩托載他回家，我
    騎到滿天星ＫＴＶ前他說他不舒服，他不曉得自己中槍，之後我送他去佑民醫院
    ，掛急診時尚未發現他中槍，經過二個鐘頭後，他說肚子痛，我鬆開他褲子時才
    看到他中槍，醫生用Ｘ光檢查後確定是槍傷」（見臺灣南投地方法院檢察署八十
    七年度偵字第四九二○號偵查卷第六頁背面、第四十七頁正、背面），依證人韓
    素香所證丙○○於遭槍擊時並不知已遭射中腹部，係嗣後送醫始知悉，而丙○○
    於偵查中亦證稱伊當時已喝醉並不知子彈何以擊中他，且於上開警訊中直指稱被
    告直接射擊伊致伊閃避不及等語，以及本案並無何現場遭擊中之電扇可資佐證，
    足證丙○○事後證稱：他應該是無心的，他當時可能因為與我爭吵才開槍洩憤，
    才誤傷到我，他若要打我，應該不會對空鳴槍七發子彈」「我有聽到槍聲，他不
    是對我射擊，子彈是先打到電扇反彈打到我肚子，我當時整個人麻掉」等語，應
    係事後附合之詞，而不足採信。、又被告固供承：當時有對空鳴槍七槍，而於
    對空鳴七槍後，丙○○之友人廖義龍在旁邊以為要打丙○○，從後面拉伊，伊當
    時是要將槍收起來，伊根本不曉得打到人，而丙○○亦不否認被告確有對空鳴槍
    ，另證人即當晚在現場烤肉之施銘松於警訊時亦證稱：伊在林進旺門前小橋旁的
    垃圾桶旁發現四顆彈殼，因怕惹麻煩，已將彈殼丟掉等語（見同上偵查卷第二十
    七頁），足見被告當時確有對空鳴槍。惟證人即南投縣草屯鎮○○路南岸巷五十
    六號屋主林進旺之女兒林曉雯於警訊時證稱：「是烤肉結束時，‧‧‧‧在我家
    廣場聽父母在講丙○○被人開槍」（詳見臺灣南投地方法院檢察署八十七年度偵
    字第四九二○號卷第二十九頁背面）。而廖義龍亦於警訊時證稱：到該處現場約
    有二十人在烤肉，我只認識丙○○、洪重賢、屋主林進旺等，其他人我不認識，
    大伙一起烤肉喝酒但是到了約二十二時許，我就離開，後來發生何事我就不曉得
    。」等語（詳見臺灣南投地方法院檢察署八十七年度偵字第四九二○號卷第十一
頁正、背面），則廖義龍應無在被告後面拉被告，應堪認定。是依廖義龍上開所
    證，並無何積極證據足資證明廖義龍有在現場拉扯被告致被告所持之槍枝擊發，
    反而依林曉雯所證係丙○○遭被告持槍擊中。是被告辯稱其有對空鳴槍七槍，且
    係遭人拉扯始誤擊丙○○，應係事後卸責之詞，不足採信，併予敘明。
二、按槍砲彈藥刀械管制條例已於八十六年十一月二十四日修正公布施行，並於同年
    月二十六日生效，被告甲○○雖自八十三年五月間起未經許可持有制式手槍及子
    彈，惟該持有手槍及子彈行為，係屬犯罪行為之繼續，而非犯罪狀態之繼續。被
    告持有槍彈行為，迨至八十八年十二月九日為警逮捕查獲時始為終了，已在八十
    六年十一月二十四日槍砲彈藥刀械管制條例修正公布施行，並於同年月二十六日
    生效之後，自應逕予適用修正後之槍砲彈藥刀械管制條例處斷。故核被告所為，
    係犯修正後槍砲彈藥刀械管制條例第七條第四項之未經許可持有手槍罪、同條例
    第十二條第四項之未經許可持有子彈罪及刑法第二百七十一條第二項、第一項之
    殺人未遂罪。被告以一持有行為，同時觸犯前開未經許可持有手槍罪及未經許可
    持有子彈罪等二罪，應依想像競合犯之規定，從一重之未經許可持有手槍罪處斷
    。又被告所犯未經許可持有手槍罪與殺人未遂罪間有方法結果之牽連關係，為牽
    連犯，應從一重殺人未遂罪處斷。被告殺害丙○○未遂，應依未遂犯之例減輕其
    刑。又新修正之槍砲彈藥刀械管制條例第十九條第一項規定，犯同法第七條之罪
    ，經判處有期徒刑者，應於刑之執行完畢後或赦免後，令入勞動場所強制工作，
    惟此等規定，係以犯修正後同條例第七條之罪為前提，本件適用法律之結果，並
    未依槍砲彈藥刀械管制條例第七條之規定科刑，而係依刑法第二百七十一條第二
    項、第一項之規定科刑，自與槍砲彈藥刀械管制條例第十九條第一項之規定不合
    ，故毋庸宣告強制工作。另被告自八十三年五月間起至八十七年十月五日止之未
    經許可持有制式手槍、子彈犯行，雖未經檢察官提起公訴，惟與起訴經判決有罪
    部分（自八十七年十月五日持該槍彈射殺丙○○起至同年十二月九日經警查獲止
    之持有犯行），有實質一罪之裁判上不可分關係，為起訴效力所及，本院自得併
    予審理，附予敘明。原審認本件被告持有槍、彈行為，罪證明確，予以論罪科刑
    ，以及被告持槍射擊丙○○致丙○○因而受有重傷害之犯行，係出於過失，而丙
    ○○對此過失重傷害之行為並未提出告訴，而為不另為不受理之判決，固非無見
    ，惟按被告持槍射擊丙○○之行為係出於故意，且無何積極證據足資證明廖義龍
    有出手拉扯致誤射丙○○之情事，業經詳述如前，原審未予詳查認被告係出於過
    失，而就被告持槍射擊丙○○致丙○○受傷部分不另為不受理之判決，即有未洽
    ，被告上訴意旨以原審量刑過重指摘原審不當，雖無理由，惟檢察官上訴意旨指
    摘原審判決認事用法未洽，為有理由，原審既有上開可議之處，自應由本院將原
    審判決撤銷改判，審酌被告甫因殺人罪入監服刑，於八十八年二月八日假釋出監
    ，有臺灣彰化地方法院檢察署刑案資料查註紀錄表及臺灣高等法院被告全國前案
    紀錄表各一份在卷可稽，竟無悔改遷善之心，再持有制式手槍及子彈，並持之射
    擊他人，對整體社會秩序及人民生命安全有極大之潛在危害，且持有之子彈達五
    十顆之多，犯後未能全部坦承犯行之態度等一切情狀，量處有期徒刑捌年。扣案
    之手槍一支（槍枝管制編號：0000000000）及子彈十一顆（按原扣得
    三十四顆，於鑑驗時經試射二十三顆，該試射之子彈已失違禁物之性質），均為
    違禁物，應依刑法第三十八條第一項第一款之規定。
據上論斷，應依刑事訴訟法第三百六十九條第一項前段、第三百六十四條、第二百九
十九條第一項前段，槍砲彈藥刀械管制條例第七條第四項、第十二條第四項，刑法第
十一條前段、第二百七十一條第二項、第一項、第五十五條、第二十六條前段、第三
十八條第一項第一款，判決如主文。
本案經檢察官乙○○到庭執行職務。
中     華     民     國     八十九     年     十     月     二 十 六    日
                                臺灣高等法院臺中分院刑事第三庭
                                      審判長法  官  方  艤  駐
                                            法  官  劉  連  星
                                            法  官  胡  忠  文
右正本證明與原本無異。
如不服本判決應於收受送達後十日內向本院提出上訴書狀，其未述上訴之理由者並
得於提起上訴後十日內向本院補提理由書（均須按他造當事人之人數附繕本）。
                                            書記官  粘  銘  環
中      華      民      國     八十九     年      十      月   二十七   日
附錄論罪科刑法條
槍砲彈藥刀械管制條例第七條第四項：
未經許可，持有、寄藏或意圖販賣而陳列第一項所列槍砲、彈藥者，處五年以上有期
徒刑，併科新台幣一千萬元以下罰金。
槍砲彈藥刀械管制條例第十二條第四項：
未經許可，持有、寄藏或意圖販賣而陳列子彈者，處五年以下有期徒刑，併科新臺幣
三百萬元以下罰金。
第一項至第三項之未遂犯罰之。
刑法第二百七十一條
殺人者，處死刑、無期徒刑或十年以上有期徒刑。
前項之未遂犯罰之。
預備犯第一項之罪者，處二年以下有期徒刑。
                                                                        Ｄ


司法院資訊處製作；財團法人民間司法改革基金會備份。
